【裁判字號】    95,交聲,745
【裁判日期】    951115
【裁判案由】    違反道路交通管理處罰條例聲明異議
【裁判全文】
臺灣臺北地方法院交通事件裁定         95年度交聲字第745號
原處分機關  交通部公路總局臺北區監理所
聲明異議人
即受處分人  乙○○
上列受分人因違反道路交通管理處罰條例案件，對於交通部公路
總局臺北區監理所所為處分（原處分案號：93年1月28日北監自
裁字第40-402204053號、95年05月12日北監自裁字第40-A000000
00號、第40-1AA204644號、第40-1AA163996號、第40-1AA07360
8號、第40-1AA013649號、第40-1AA013539號、第40-1A0000000
號）聲明異議，本院裁定如下：
    主  文
原處分均撤銷。
    理  由
一、原處分意旨略以：異議人即受處分人乙○○所有之車牌號碼
    5B-2847號自小客車於：(一)民國（以下同）九十二年二月十
    八日因不依期限參加定期檢驗，為交通部公路總局台北區監
    理所逕行舉發，因而於93年1月28日依違反道路交通管理處
    罰條例第十七條第一項規定書依違反道路交通管理處罰條例
    第十七條第一項規定，裁處罰鍰新台幣（以下同）一千四百
    元並註銷牌照（裁決書字號：北監自裁字第40-402204053號
    ）；(二)九十三年十月二十九日因在設有禁止停車標線之處所
    停車，為臺北市政府警察局交通大隊信義分隊逕行舉發，因
    而於95年05月12日依違反道路交通管理處罰條例第五十六條
    第一項第四款規定，裁處罰鍰一千二百元（裁決書字號：北
    監自裁字第40-A00000000號）；(三)九十三年十一月九日因在
    設有禁止停車標線之處所停車，為臺北市停車管理處逕行舉
    發，因而於95年05月12日依違反道路交通管理處罰條例第五
    十六條第一項第四款規定，裁處罰鍰一千二百元（裁決書字
    號：北監自裁字第40-1AA204644號）；(四)九十三年十一月五
    日因在設有禁止停車標線之處所停車，為臺北市停車管理處
    逕行舉發，因而於95年05月12日依違反道路交通管理處罰條
    例第五十六條第一項第四款規定，裁處罰鍰一千二百元（裁
    決書字號：北監自裁字第40-1AA163996號）；(五)於九十三年
    十一月十九日因在設有禁止停車標線之處所停車，為臺北市
    停車管理處逕行舉發，因而於95年05月12日依違反道路交通
    管理處罰條例第五十六條第一項第四款規定，裁處罰鍰一千
    二百元（裁決書字號：北監自裁字第40-1AA073608號）；(六)
    於九十三年十一月十五日因在設有禁止停車標線之處所停車
    ，為臺北市停車管理處逕行舉發，因而於95年05月12日依違
    反道路交通管理處罰條例第五十六條第一項第四款規定，裁
    處罰鍰一千二百元（裁決書字號：北監自裁字第40-1AA0136
    49號）；(七)於九十三年十一月四日因在設有禁止停車標線之
    處所停車，為臺北市停車管理處逕行舉發，因而於95年05月
    12日依違反道路交通管理處罰條例第五十六條第一項第四款
    規定，裁處罰鍰一千二百元（裁決書字號：北監自裁字第40
    -1AA013539號）；(八)於九十三年十一月四日因在設有禁止停
    車標線之處所停車，為臺北市停車管理處逕行舉發，因而於
    95年05月12日依違反道路交通管理處罰條例第五十六條第一
    項第四款規定，裁處罰鍰一千二百元（裁決書字號：北監自
    裁字第40-1A0000000號）。
二、異議人聲明異議之意旨略以：車牌號碼5B-2847號自小客車
    係甲○○所有，異議人僅係被信託登記之名義上所有權人，
    非實際之使用者，異議人於九十二年間即曾就此點向臺北區
    監理所提出申訴。為證明車牌號碼5B-2847號自小客車確實
    非異議人所有，且一切違規行為亦非異議人所為，故檢具異
    議人自九十二年五月十日起至九十四年十一月七日因案執行
    刑期結束之出監證明書影本，證明該段時間內之違規行為確
    非異議人所為，請依法處理異議人之違規紀錄云云。
三、按「處理機關對於逕行舉發之違反道路交通管理事件，其汽
    車所有人已到案告知違規駕駛人姓名、住址者，應即另行擇
    期通知違規駕駛人到案依法處理。汽車所有人逾期不到案或
    不告知違規駕駛人之姓名、住址者，依道路交通管理處罰條
    例第八十五條第三項規定處罰汽車所有人」，為九十五年七
    月一日修正施行前違反道路交通管理事件統一裁罰標準及處
    理細則第二十四條所明文規定（修正後違反道路交通管理事
    件統一裁罰基準及處理細則第三十六條亦規定：「本條例之
    處罰，受舉發違反道路交通管理事件之被通知人，認為受舉
    發之違規行為應歸責他人者，應於通知單記載之應到案日期
    前，檢附相關證據及足資辨識、通知應歸責人之證明文件，
    向處罰機關告知應歸責人，處罰機關應即另行通知應歸責人
    到案依法處理。逾期未依規定辦理者，仍依本條例各該違反
    條款規定處罰」）。是於逕行舉發違反道路交通管理事件之
    情形，處罰機關得以汽車所有人為處罰對象者，當限於舉發
    通知單已合法送達汽車所有人，而汽車所有人未於應到案日
    期前到案告知違規駕駛人身分資料之情形為限。又違反道路
    交通管理事件統一裁罰標準及處理細第五條明文規定：「
    「處理違反道路交通管理事件，有關文書送達之程序，依行
    政程序法之規定」，而「對於在監所人為送達者，應囑託該
    監所長官為之」，復為行政法第八十九條所明文規定，是對
    於在監所服刑之汽車所有人送達「舉發違反道路交通事件通
    知單」（以下簡稱舉發通知書）或裁決書，即應囑託該汽車
    所有人所在之監所長官為之。
四、經查：原處分機關依前揭舉發通知書所載之違規事實，因異
    議人未於原舉發通知單應到日期到案告知違規駕駛人姓名、
    住址，而分別裁處異議人如前揭所述，固非無據，然查異議
    人於九十二年八月十五日即入臺灣臺北監獄服刑，於九十三
    年十二月十五日轉臺灣綠島監獄執行，至九十四年十一月七
    日始出監，有異議人提出之臺灣綠島監獄出監證明書及臺灣
    高等法院被告前案紀錄表在卷可稽，而原處分機關所提出於
    本院之資料，並無舉發機關在原舉發通知單所載之應到日期
    前將舉發通知書送達於異議人當時所在監所之紀錄，異議人
    亦表示未收到該些舉發通知單，該些舉發通知單自未經合法
    送達於異議人，異議人自無可能於原舉發通知單所載之應到
    日期前到案告知違規駕駛人姓名、住址，原處分機關逕對汽
    車所有人（即異議人）裁決處罰，揆諸前揭規定，即非適法
    ，是本件異議人之異議為有理由，應由本院將原處分撤銷，
    由原處分機關另為適法之處理。
據上論斷，應依道路交通案件處理辦法第二十條前段，裁定如主
文。
中    華    民    國    95    年    11    月    15    日
                        交通法庭法  官  林春鈴
以上正本證明與原本無異
如不服本裁定應於送達後5日內向本院提出抗告狀
                                書記官  羅欣宜
中    華    民    國    95    年    11    月    15    日


司法院資訊處製作；財團法人民間司法改革基金會備份。
